【裁判字號】    98,交聲,24
【裁判日期】    980505
【裁判案由】    違反道路交通管理處罰條例聲明異議
【裁判全文】
臺灣雲林地方法院交通事件裁定          98年度交聲字第24號
移送機關即
原處分機關  交通部公路總局嘉義區監理所雲林監理站東勢分站
異  議  人
即受處分人  乙○
上列異議人即受處分人因違反道路交通管理處罰條例案件，對於
交通部公路總局嘉義區監理所雲林監理站東勢分站98年2 月3 日
所為之勢監裁字第裁71-L00000000號裁決處分（原舉發違反道路
交通管理事件通知單：嘉義縣警察局97年11月28日嘉縣警交字第
L00000000 號），聲明異議，本院裁定如下：
    主  文
原處分撤銷。
乙○不罰。
    理  由
一、原處分意旨略以：異議人即受處分人乙○於民國97年10月17
    日上午9 時55分許，駕駛車牌號碼MAS-201 號重型機車（下
    稱本案機車）搭載乘客王阿秋，行經嘉義縣朴子市嘉168 線
    西向東方向（原裁決書誤載為68線）13.7公里與小榔五路
    交岔路口處，因未依規定兩段式左轉，與姚威德駕駛之車牌
    號碼YS-0113 號自用小客車發生碰撞而肇事，致王阿秋受傷
    等違規行為，經嘉義縣警察局朴子分局警員依道路交通管理
    處罰條例第48條第1 項第2 款、第61條第3 項規定，依法製
    單舉發，交通部公路總局嘉義區監理所雲林監理站東勢分站
    以異議人違規事實明確，於98年2 月3 日以勢監裁字第裁71
    -L00000000號裁決書裁處新臺幣（下同）600 元（已繳納）
    ，並記違規點數4 點。
二、聲明異議意旨略以：依據道路交通安全規則第99條第2 項規
    定，機器腳踏車行駛至交岔路口，其轉彎，無標誌或標線者
    ，如內側車道設有禁行機車標誌，應依兩段方式進行左轉。
    本案嘉157 與168 共線路段起點至小榔五路口，總長約2.
    4 公里，將近7 個路口，未見設有「禁行機車」標誌，且上
    開交岔路口及現場車道亦未設有「兩段式左轉」、「禁行機
    車」等標誌標線，而過小榔五路後，車道即設有禁行機車
    標誌，可見上開路口及車道無標誌可供依循，異議人受此裁
    罰，自有不當，爰依法請求撤銷原處分。
三、按汽車駕駛人（含機器腳踏車）駕駛人轉彎時，有不依標誌
    、標線、號誌指示情形者，處600 元以上1,800 元以下罰鍰
    ，並記違規點數1 點，道路交通管理處罰條例第48條第1 項
    第2 款、第63條第1 項第1 款分別定有明文；復按機器腳踏
    車行駛至交岔路口，其轉彎，應依標誌或標線之規定行駛；
    無標誌或標線者，應依第102 條及下列規定行駛：一、內側
    車道設有禁行機車標誌或標線者，應依兩段方式進行左轉，
    不得由內側或其他車道左轉。二、在三快車道以上單行道道
    路，行駛於右側車道或慢車道者，應以兩段方式進行左轉彎
    ；行駛於左側車道或慢車道者，應以兩段方式進行右轉彎，
    道路交通安全規則第99條第2 項亦有明定；又汽車駕駛人，
    駕駛汽車違反道路交通安全規則，因而肇事致人受傷者，記
    違規點數3 點，道路交通管理處罰條例第61條第3 項亦有明
    文。
四、本院之判斷：
(一)、本案異議人於97年10月17日上午9 時55分許，騎乘本案機車
    搭載案外人王阿秋，沿嘉義縣朴子市嘉168 線西向東行駛至
    該路與小榔五路交岔路口處左轉時，與案外人姚威德駕駛
    之車牌號碼YS-0113 號自用小客車發生碰撞，致王阿秋倒地
    受傷，經嘉義縣警察局員警甲○○攔停，以異議人未兩段式
    左轉、肇事致人受傷為由，製單舉發，為異議人所坦認（參
    本院卷第21頁、第23頁反面），復有嘉義縣警察局97年11月
    28日嘉縣警交字第L00000000 號舉發違反道路交通管理事件
    通知單、嘉義縣警察局朴子分局98年1 月19日嘉朴警五字第
    0980021011號函及交通部公路總局嘉義區監理所雲林監理站
    東勢分站勢監裁字第裁71-L00000000號裁決書影本各1 份、
    嘉義縣警察局道路交通事故初步分析研判表附卷可稽（參本
    院卷第7 、8 、12、27頁），應堪認定。
(二)、證人即舉發本件違規之嘉義縣警察局朴子分局員警甲○○到
    庭證稱：我任職於嘉義縣警察局朴子分局交通事故處理小組
    ，於97年10月17日上午9 時在朴子轄區六腳鄉巡邏時，接獲
    報案，到事故現場時，只看到有刮地痕及血跡，沒有看到現
    場情況；我們是依照現場所留下的跡證陳報縣警察交通隊，
    依據縣警察交通隊初步研判表的結果來舉發；嘉168 線由西
    往東方向還沒有過小榔五路口之前，是2 線道，外加1 個
    慢車道，所以總共是3 車道，當時異議人是由嘉168 線往太
    保方向行駛至小榔五路交岔路口處，從外側車道慢慢往內
    側車道準備左轉；嘉168 線全線內側車道禁行機車，但不是
    每一個路口都有禁行機車的標誌，異議人發生事故的路口是
    嘉168 線與小榔五路口（證人庭呈之照片第3 、4 張，見
    本院卷第32頁之2 張照片），在小榔五路口之前的路口是
    一個小岔路，沒有路名，從該小岔路口至小榔五路口之前
    的內側車道上，沒有設置「禁行機車」之標誌或標線，在該
    小岔路口之前的是天星新村路口（證人庭呈之照片第6 張，
    見本院卷第33頁下方照片），這裡內側車道有「禁行機車」
    標誌，因為路段速限不一樣，所以路口禁行機車的標誌是一
    段一段標的；異議人騎乘這段路上，地面沒有噴漆「禁行機
    車」的標線，是交通局的問題等語。再者，異議人所提之3
    張現場照片（見本院卷第9 、10頁），證人甲○○觀看後證
    稱：從這3 張照片都看不到內側車道有禁行機車的標線，但
    是在東側就有標；一般人騎乘機車從嘉168 線上開無路名之
    小岔路口至小榔五路口，是沒有號誌、標線或標誌，可供
    判斷這段路內側車道有禁行機車等語。異議人於本院審理時
    ，亦肯認證人甲○○證述正確，復有現場照片11張（參本院
    卷第9 、10、31至34頁）、道路交通事故現場圖（參本院卷
    第30頁）在卷可徵，足認證人甲○○所述，應可採信。則本
    案舉發之該段路線的內側車道，路面未劃設禁行機車之標線
    ，路旁也未設有機慢車左轉待轉區○○○○路段上，也未設
    有內線車道禁行機車或機慢車兩段左轉標誌，是一般人行經
    本案舉發路段，不僅無法預見「禁行機車」標誌或標線，供
    駕駛人行至交岔路口為兩段式左轉之準備，至該路口處亦無
    應「兩段式左轉」標誌、標線可供依循。況且嘉168 線各路
    段因行車線道與時速限制有所不同，至各段道路有無「禁行
    機車」之限制亦有所差別，本件嘉168 線西往東上開無路
    名之小岔路口至小榔五路口之內側快速道路上突無「禁行
    機車」標誌、標線，而左轉彎地點亦無對應之「兩段式左轉
    」標誌、標線，相對其餘有設置上開標誌、標線之路段，更
    容易使機車駕駛人行經本案舉發路段，確信得以行駛內線車
    道。又該處亦非3 線快車道以上單行道道路，異議人自無兩
    段式左轉之義務。原處分機關以該路段之內側車道設有禁行
    機車標誌，認異議人未依規定兩段式左轉，肇事致人受傷，
    進而裁罰異議人，尚有違誤。
(三)、綜上論述，本件舉發並非適法，異議人於違規地點，並無應
    依規定兩段式左轉，而未為兩段式左轉之違規行為，原處分
    顯有不當，應由本院撤銷原處分，改諭知異議人不罰，以資
    適法。又原處分機關，係以異議人「未依規定兩段式左轉」
    ，而有違反道路交通安全規則之情事，並肇事致人受傷，而
    記異議人違規點數3 點，然異議人既無「未依規定兩段式左
    轉」之情事，原處分機關憑此認異議人違反道路交通安全規
    則，而記異議人違規點數3 點，即屬無據，亦應一併撤銷此
    部分之裁罰。至於異議人有無違反「其他」之道路交通安全
    規則而肇事致人受傷，因非本案裁處之事實，本院自無從審
    究，併予敘明。
五、據上論斷，應依道路交通管理處罰條例第87條第2 項、道路
    交通案件處理辦法第20條前段，裁定如主文。
中    華    民    國    98    年    5     月    5     日
                  交通法庭  法  官  藍家偉
以上正本證明與原本無異。
如不服本裁定，應於裁定送達後5 日內向本院提出抗告狀（須附
繕本）。
                            書記官  王雪招
中    華    民    國    98    年    5     月    5     日


司法院資訊處製作；財團法人民間司法改革基金會備份。
